【裁判字號】    85,台上,3949
【裁判日期】    850816
【裁判案由】    恐嚇取財
【裁判全文】
最高法院刑事判決                              八十五年度台上字第三九四九號
    上訴人  甲○○
右上訴人因恐嚇取財案件，不服台灣高等法院中華民國八十四年十一月二十二日第二
審判決（八十四年度上訴字第五七一四號，起訴案號：台灣新竹地方法院檢察署八十
四年度偵字第三○四四號），提起上訴，本院判決如左：
    主  文
原判決撤銷，發回台灣高等法院。
    理  由
本件原判決認定上訴人甲○○於民國八十三年十月三日上午九時許，夥同二名不詳姓
名面貌兇惡之成年男子，至范家翰所開設位於新竹縣芎林鄉上林村九十八之一號商店
內，欲向范家翰借款新台幣（下同）六千萬元，范家翰見狀有異，託詞離去，上訴人
遂基於意圖為自己不法所有之概括犯意，未經范家翰所僱用店員呂秋萍之同意，擅自
搬取店內冬瓜茶等飲料七箱，並表示日後再與范家翰結帳等語，呂秋萍雖未相信上訴
人所言，但見其所帶二名男子面貌兇惡，態度蠻橫，致心生畏懼，不敢要上訴人結帳
，任令將貨品搬去。上訴人復於翌（四）日上午十時許，再偕上開二名男子與不詳姓
名之成年女子前往范家翰商店，未經清點即擅自搬取店內物品上車，店員鄭貴珍（原
判決誤植為鄧貴珍）見該二名男子態度惡劣，致心生畏懼，不敢攔阻，隨即通知范家
翰前來處理，范家翰到場後，該二名男子即將范家翰架至一旁，范家翰掙脫後，即報
警處理，上訴人見狀不妙，遂將貨品卸下，倉惶離去等情。因而維持第一審論處上訴
人共同連續意圖為自己不法之所有，以恐嚇使人將第三人之物交付罪刑之判決，駁回
上訴人之第二審上訴，固非無見。
惟查：(一)、有罪判決所認定之事實，與其所憑之證據，必須與卷內之證據資料相適合
，否則即有證據上理由矛盾之違法。本件原判決於事實欄內記載：上訴人於八十三年
十月三日第一次夥同不詳姓名成年男子前往范家翰所開設之商店內，欲向范家翰借款
六千萬元，范家翰見狀有異，託詞離去，上訴人等三人，未經店員呂秋萍同意，即擅
自以舉動之恐嚇方法，搬取店內七箱飲料等情，理由欄內，係以范家翰之指訴及呂秋
萍所供，為其所憑之證據。然范家翰於八十三年十月四日檢察官偵訊時，係供稱：「
昨上午九時許，她（上訴人）帶二兄弟及拿一疊房地產資料，說要『賣』我六千萬元
」（第九二四一號偵查卷第十九頁反面），同年十月十七日檢察官偵查中，范家翰改
謂：「八十三年十月三日她（上訴人）夥同二位男子到……我經營的億之行裡，拿一
疊的房地產資料來，要向我借『一千萬元』，我借口有事離開公司」（同上卷第三十
五頁反面），呂秋萍於八十四年四月十一日檢察官偵訊時，證稱：「甲○○與另外二
位男的同來，由我帶到倉庫去看飲料，結果搬了幾箱飲料後說再與老闆算，後來打電
話請老闆來後，甲○○才與老闆見面的」（第三○四四號偵查卷第二十七頁），與原
判決認定上訴人等欲先向范家翰借款六千萬元，范家翰託詞先行離去後，再向呂秋萍
擅自搬取飲料之事實並不相符，已有判決理由矛盾之違法。(二)、事實審法院，對與待
證事實有重要關係，在客觀上認為應行調查之證據，倘未依職權詳加調查，發見真實
，即遽行判決，自有應於審判期日調查之證據未予調查之違法。上訴人自警訊時起，
即辯稱第二次即八十三年十月四日，僅與一名綽號「阿娥」之女子前往購買物品，並
未夥同二名面貌兇惡之男子前往（第九二四一號偵查卷第五頁），上訴第二審之上訴
理由狀，復一再主張當時僅與王玉娥之友人前往，無另夥同二名男子搬貨之行為（原
審卷第二十六頁反面、第二十八頁反面），范家翰在八十三年十月四日芎林分駐所第
一次警訊時，亦僅指稱上訴人於當（四）日上午十時左右前往該公司白吃白喝，聲稱
要買東西，但未付錢，因為警察來了，才將物品搬下車（第九二四一號偵查卷第七頁
反面）。則上訴人對此部分之辯解，是否與事實相符？關乎上訴人此部分行為有無恐
嚇取財之犯罪，自有其調查之必要性，乃原審並未傳喚王玉娥及據報趕至現場處理之
警員到庭調查，究明真相，遽加判決，自屬違背法令。(三)、檢察官就犯罪事實一部起
訴者，其效力及於全部，為刑事訴訟法第二百六十七條所明定，故事實審法院經審理
後，發現與起訴事實具實質上一罪或裁判上一罪之關係者，基於審判不可分之原則，
自應一併依法審判。原判決於事實欄內認定上訴人等第二次前往恐嚇取財時，店員鄭
貴珍畏懼不敢攔阻，立即通知范家翰前往處理，該二名不詳姓名男子即將范家翰架至
一旁，嗣經范家翰掙脫報警處理等情，若屬無訛，則已認為上訴人之共犯，即該二名
男子為達取財之目的，而有妨害范家翰之行動自由犯行，此部分是否為起訴效力所及
？上訴人應否共負妨害自由罪責？非無疑義，原審對此未加查明釐清，亦難謂合。以
上，或為上訴意旨所指摘，或為本院得依職權調查之事項，應認有發回更審之原因。
又本件係刑事訴訟法第三百七十六條第六款之案件，惟於修正刑事訴訟法施行前，原
得上訴於第三審法院，且已繫屬於法院，依刑事訴訟法施行法第五條第一項之規定，
仍應依修正前之法定程序終結之，併此說明。
據上論結，應依刑事訴訟法第三百九十七條、第四百零一條，判決如主文。
中      華      民      國    八十五    年      八      月     十六     日
                              最高法院刑事第二庭
                                  審判長法官  施  文  仁
                                        法官  陳  炳  煌
                                        法官  張  淳  淙
                                        法官  洪  文  章
                                        法官  吳  昭  瑩
      右正本證明與原本無異
                                              書  記  官
中      華      民      國    八十五    年      八      月    二十一    日


司法院資訊處製作；財團法人民間司法改革基金會備份。
